【裁判字號】    89,易,756
【裁判日期】    900703
【裁判案由】    詐欺等
【裁判全文】
臺灣臺南地方法院刑事判決                          八十九年度易字第七五六號
    公  訴  人  臺灣台南地方法院檢察署檢察官
    被      告  午○○
                亥○○
                ｅ○○
                辛○○
右列被告因詐欺等案件，經檢察官提起公訴（八十八年度偵字第八七四八號、八十九
年度偵字第二一○八號），本院判決如左：
    主  文
午○○、亥○○、辛○○共同明知為不實之事項，而使公務員登載於職務上所掌之公
文書，足以生損害於公眾，各處有期徒刑月，如易科罰金，均以佰元折算壹日。
ｅ○○共同明知為不實之事項，而使公務員登載於職務上所掌之公文書，足以生損害
於公眾，累犯，處有期徒刑肆月，如易科罰金，以佰元折算壹日。
    理  由
一、緣民國（下同）八十七年九月間，設立於台南市○○區○○路一七四號垣台建設
    有限公司（下簡稱垣台公司）之負責人Ｇ○○明知該公司就坐落台南市○○區○
    ○段三－三地號等五十四筆土地上，即位於台南市○○區○○路、慶平路角地興
    建「錢匯通」五十戶透天房屋，尚未完工，且除三戶房地外餘均無交易之事實，
    但為使該批房屋得向上海商業儲蓄銀行股份有限公司（下簡稱上海銀行）貸得分
    戶貸款，充作公司週轉之用，竟意圖為垣台公司不法之所有，指示與之有犯意聯
    絡之垣台公司副總經理ｄ○○協助辦理前開「錢匯通」四十七戶之假買賣房地登
    記及向上海銀行申辦分戶貸款事宜，渠等並透過知悉垣台公司有人頭承購戶需求
    之丁○○、Ｃ○○、黃金鐘、丙○○、子○○、Ｔ○○、丑○○、戊○○、地○
    ○、未○○等人（其中Ｇ○○、丁○○、Ｃ○○、ｄ○○、Ｑ○○、子○○、Ｔ
    ○○、戊○○、丙○○、未○○等人部分業經本院於九十年三月二十日、五月二
    十三日宣判；丑○○、地○○部分則另行審結）輾轉仲介人頭戶，即亦知悉僅與
    垣台公司成立虛偽房地買賣之Ｚ○○、Ｆ○○、寅○○、巳○○、Ｋ○○○、Ｓ
    ○○、Ｉ○○、Ｍ○○、Ｈ○○、天○○、午○○、Ｅ○○、亥○○、Ｌ○○、
    Ｖ○○、ｅ○○（曾於八十二年間因犯賭博罪，經台灣嘉義地方法院判處有期徒
    刑六月確定，並於八十三年十一月十七日易科罰金執行完畢）、庚○○、黃○○
    、宙○○、Ｒ○○、Ｗ○○、Ｘ○○、Ｐ○○、Ｊ○○、Ａ○○、甲○○、乙○
    ○、玄○○、戌○○、癸○○、辛○○、Ｕ○○、Ｏ○○、宇○○、ｃ○○、Ｂ
    ○○、辰○○、卯○○、Ｄ○○、Ｎ○○、酉○○、己○○、申○○、Ｙ○○、
    ｂ○○、ａ○○、壬○○等人（其中Ｋ○○○、Ｚ○○、Ｓ○○、Ｉ○○、Ｍ○
    ○、天○○、Ｖ○○、庚○○、黃○○、宙○○、Ｗ○○、Ｘ○○、Ｐ○○、乙
    ○○、玄○○、戌○○、癸○○、Ｏ○○、ｃ○○、卯○○、Ｎ○○、申○○、
    ｂ○○、壬○○、Ｈ○○、Ｌ○○、Ｂ○○、酉○○、Ｙ○○等人部分業經本院
    於九十年三月二十日、五月二十三日宣判；Ｆ○○、寅○○、巳○○、Ｅ○○、
    Ｒ○○、Ｊ○○、Ａ○○、甲○○、Ｕ○○、宇○○、辰○○、Ｄ○○、己○○
    、ａ○○等人部分則另行審結），共同基於協助Ｇ○○、ｄ○○向地政機關申辦
    「錢匯通」房地所有權移轉登記之犯意聯絡，由上開人頭戶向垣台公司虛偽承購
    「錢匯通」之房地，並提供身分證、印章、印鑑證明等文件交由垣台公司不知情
    之職員林素真等人以製作不實之房屋預定買賣契約書、土地預定買賣契約書等證
    明文件，嗣於八十七年九月、十月間又集體前往「錢匯通」工地現場或上海銀行
    永康分行行址等處，各自就以其名義承購之「錢匯通」房地，委由不知情之代書
    莊文雅連續持向台南市台南地政事務所申請辦理「錢匯通」房地之所有權移轉登
    記，使台南地政事務所之承辦人員登記在其職務上所掌理之土地及建物登記簿上
    ，均足以生損害於地政機關對於前開房地登記之正確性。
二、案經嘉義市調查站移送台灣台南地方法院檢察署檢察官偵查起訴。
    理  由
一、右揭事實，業據被告午○○、亥○○、ｅ○○、辛○○等人於本院審理時供認明
    確（見本院九十年六月十九日審判筆錄），核與同案被告ｄ○○、Ｖ○○、Ｘ○
    ○、證人即代書莊文雅等人之供述、證述情節相符（見嘉義市調查站卷宗（一）
    、本院九十年一月三十一日訊問筆錄），並有垣台公司職員以被告午○○、亥○
    ○、ｅ○○、辛○○等人名義製作之房屋預定買賣契約書、土地預定買賣契約書
    、代辦貸款委託書等影本數份，以及台南地政事務所據其申請事項而核發之土地
    及房屋所有權狀影本數份附於調查卷可證，足見被告前揭自白確與事實相符。渠
    等事證明確，應依法論科。
二、按被告午○○、亥○○、ｅ○○、辛○○等人明知為虛偽之房地買賣，而使地政
    機關登載於其職務上所掌之土地登記簿，並足以生損害於地政機關對該房地登記
    管理之正確性，則核其等所為，係犯刑法第二百十四條之使公務員登記不實罪。
    其等與被告Ｇ○○、ｄ○○間有犯意聯絡及行為分擔，為共同正犯，而其等利用
    不知情之垣台公司職員林素真、代書莊文雅等人以實施其犯行，亦為間接正犯。
    另被告ｅ○○前於八十二年間，因犯賭博罪，經台灣嘉義地方法院判處有期徒刑
    六月確定，並於八十三年十一月十七日執行完畢等情，有台灣高等法院被告全國
    前案記錄表乙份在卷可按，其於五年內再犯本案之罪，係屬累犯，應依刑法第四
    十七條之規定加重其刑。爰審酌被告各自之犯罪動機、目的、手段、參與程度、
    利用人頭戶虛構買賣事實而對金融交易秩序所生之嚴重損害、其犯後坦認悔過之
    態度等一切情狀，分別量處如主文所示之刑，並諭知易科罰金之折算標準，以資
    儆懲。
據上論斷，應依刑事訴訟法第二百九十九條第一項前段，刑法第二十八條、第二百十
四條、第四十七條、第四十一條第一項前段，罰金罰鍰提高標準條例第一條前段、第
二條，判決如主文。
中      華      民      國    九十      年      七      月      三      日
                                  臺灣臺南地方法院刑事第五庭
                                          法  官  林彥君
右正本證明與原本無異。
如不服本判決，應於判決送達後十日內，向本院提出上訴狀。
                                          書記官  黃傳鈞
中      華      民      國    九十      年      七      月      三      日
附錄本案論罪科刑法條全文：
刑法第二百一十四條：明知為不實之事項，而使公務員登載於職務上所掌之公文書，
                    足以生損害於公眾或他人者，處三年以下有期徒刑、拘役或五
                    百元以下罰金。


司法院資訊處製作；財團法人民間司法改革基金會備份。
